【裁判字號】    97,訴,438
【裁判日期】    970430
【裁判案由】    違反毒品危害防制條例
【裁判全文】
臺灣臺南地方法院刑事判決               97年度訴字第438號
公  訴  人  臺灣臺南地方法院檢察署檢察官
被      告  乙○○
                    （另案於臺灣臺南看守所羈押中）
指定辯護人  本院公設辯護人  林宜靜
上列被告因違反毒品危害防制條例案件，經檢察官提起公訴（九
十六年度營偵字第一六二八號），本院判決如下：
    主  文
乙○○販賣第一級毒品，處有期徒刑拾伍年月。未扣案之行動
電話壹支（含SIM卡壹張、門號0000000000號）沒收、犯罪所得
財物新臺幣伍佰元沒收，如全部或一部不能沒收時，以其財產抵
償之；又販賣第一級毒品，處有期徒刑拾伍年月。未扣案行動
電話壹支（含SIM卡壹張、門號0000000000號）沒收、犯罪所得
財物新臺幣仟元沒收，如全部或一部不能沒收時，以其財產抵
償之。應執行有期徒刑拾伍年陸月。未扣案行動電話壹支（含
SIM卡壹張、門號0000000000號）沒收、犯罪所得財物新臺幣
仟伍佰元沒收，如全部或一部不能沒收時，以其財產抵償之。
    事  實
一、乙○○平時染有施用毒品惡習，為籌措購買毒品財源，明知
    海洛因係毒品危害防制條例所明定之第一級毒品，不得販賣
    、持有，竟意圖營利，分別基於販賣第一級毒品海洛因之犯
    意，以門號0000000000號之行動電話，作為販賣第一級毒品
    海洛因之聯絡工具，先後為下述二次販賣第一級毒品海洛因
    犯行：
（一）九十六年七月一日詹增凱以持用之0000000000號行動電話
      與乙○○上開行動電話聯絡後，雙方約在臺南縣六甲鄉果
      毅後社區內交易，乙○○遂以每一小包第一級毒品海洛因
      ，相當於新臺幣（下同）三百五十元之價格購入後，再以
      五百元之價格，販賣予詹增凱一次。
（二）九十六年七月五日盧怡如以持用之0000000000號行動電話
      與乙○○上開行動電話聯絡後，雙方約在臺南縣六甲鄉○
      ○○路界陽超商前交易，乙○○遂以每一小包第一級毒品
      海洛因，相當於二千一百元之價格購入後，再以三千元之
      價格，販賣予盧怡如一次。
二、嗣經警依臺灣臺南地方法院檢察署檢察官核發之通訊監察書
    對上開門號等實施通訊監察，始循線查獲上情。
三、案經臺南縣警察局新營方局報請臺灣臺南地方法院檢察署檢
    察官偵查起訴。
    理  由
甲、程序方面（證據能力）：
  一、按刑事訴訟法第一百五十九條之五明定：「被告以外之人
      於審判外之陳述，雖不符前四條之規定，而經當事人於審
      判程序同意作為證據，法院審酌該言詞陳述或書面陳述作
      成時之情況，認為適當者，亦得為證據。」、「當事人、
      代理人或辯護人於法院調查證據時，知有第一百五十九條
      第一項不得為證據之情形，而未於言詞辯論終結前聲明異
      議者，視為有前項之同意。」，其立法理由在於傳聞證據
      未經當事人之反對詰問予以核實，乃排斥其證據能力。惟
      當事人如放棄對原供述人之反對詰問權，於審判程序表示
      同意該等傳聞證據可作為證據，此時，法院除認該傳聞證
      據欠缺適當性外，自可承認其證據能力。又當事人、代理
      人或辯護人於調查證據時，知有刑事訴訟法第一百五十九
      條第一項不得為證據之情形，卻表示「對於證據調查無異
      議」、「沒有意見」等意思，而未於言詞辯論終結前聲明
      異議者，應視為已有將該等傳聞證據採為證據之同意（最
      高法院九十四年度台上字第二九七六號判決意旨參照）。
      查被告乙○○對於證人詹增凱、盧怡君於警詢時之審判外
      陳述，在本院準備程序及審判程序中，就該證據能力一節
      ，均表示「無意見」之意思（見本院卷第二二頁），且未
      於言詞辯論終結前聲明異議，揆諸前揭說明，應視為被告
      已有將該等傳聞證據採為證據之同意，另本院審酌證人詹
      增凱、盧怡君於警詢時之陳述，均係就被告販賣第一級毒
      品海洛因之事實所為之陳述，且為被告所肯認，本院復查
      無違法或不實之處，是該等傳聞證據並無欠缺適當性之情
      形，自可承認其證據能力。
  二、按通訊保障及監察法業於八十八年七月十四日制定公布，
      並於同年月十六日生效，司法警察機關因偵辦刑事案件，
      為蒐集或調查證據，而有實施通訊監察之必要者，於偵查
      中應由檢察官依職權或聲請核發通訊監察書，載明應記載
      事項，始得為之，其有急迫之情形經檢察官口頭通知先予
      執行通訊監察者，亦應於二十四小時內補發通訊監察書，
      同法第五條、第六條、第十一條分別定有明文。查被告於
      九十六年七月一日以門號0000000000號之行動電話與證人
      詹增凱使用之門號0000000000號電話及九十六年七月七日
      以門號0000000000號之行動電話與證人盧怡如使用之門號
      0000000000號電話，聯絡販賣第一級毒品海洛因之通訊監
      察譯文各一份（見警卷第二十、二四頁），係經臺灣臺南
      地方法院檢察署九十六年六月二十五日九十六年甲○瑞謙
      監（續）字第００一二五一號核發通訊監察書，依法定程
      序執行通訊監察所取得之派生證據，有通訊監察書一份在
      卷可稽（見九十六年度監續字第001251號卷第一頁），且
      被告於調查及審理時，就本院所提示之上揭通訊監察譯文
      令其辨認時，均不否認譯文之內容為真正，且同意其有證
      據能力（見本院卷第二二頁），則該二份通訊監察譯文自
      得為證據（最高法院九十五年度台上字第三一二八號判決
      意旨參照）。
乙、實體方面：
  一、上開犯罪事實，迭據被告於警詢、偵查及本院審理時坦承
      不諱，核與證人即向被告購買第一級毒品海洛因之詹增凱
      於警詢、偵查時證述：「（問：警方對乙○○所監錄其中
      內容，分別於九十六年七月一日十七時三十六分、十八時
      五十五分及十九時十四分等三通通話聯繫，是否為你與乙
      ○○對話無誤？）是的，無誤；（問：其中十七時三十六
      分該通譯文內容所述：『喂，１個５的』係指何事？）就
      是欲向乙○○以一包五百元代價購買海洛因毒品之意」、
      「（問：九十六年七月一日乙○○於何處交付毒品海洛因
      給你？）在六甲鄉某廟前面的榕樹下交給我的」等語（見
      警卷第十四至十五頁；偵查卷第七頁）；證人即向被告購
      買第一級毒品海洛因之盧怡如於警詢、偵查時證述；「（
      問：你所施用毒品來源為何人販賣給你？係何種毒品？其
      價格如何？交易地點為何？）我都是向一名叫乙○○綽號
      「建良」之男子購買一級毒品海洛因，我只跟他買一次，
      以三千元代價購入」、「（問：你如何與乙○○聯絡買毒
      品？）我用我的手機0000000000打乙○○的手機；（問：
      0000000000是否有印象？）有印象，這是乙○○的手機；
      （問：對電話譯文有何意見？）沒有意見，確實是我與乙
      ○○的對話；（問：九十六年七月七日當日電話中你說你
      欠乙○○三千元，這三千元係何時向乙○○買毒品所積欠
      ？）九十六年七月五日買的，六甲鄉○○路的『界揚超商
      』，乙○○交付三千元的海洛因給我」等語（見警卷第五
      頁；偵查卷第六至七頁），均互核相符，並有被告所使用
      之行動電話（門號0000000000號）先後與證人詹增凱、盧
      怡如聯絡販賣第一級毒品海洛因之電話譯文內容如下：
      (一)被告（Ａ）與詹增凱（Ｂ）之電話譯文：「九十六年七
      月一日十七時三十六分五十秒，Ｂ：喂，１個５的；Ａ：
      嗯；Ｂ：榕樹下好嗎；Ａ：好啦；Ｂ：我到果毅後了喔；
      Ａ：好啦」；(二)被告（Ｂ）與盧怡如（Ａ）之電話譯文：
      「九十六年七月七日十四時二十七分五十五秒，Ａ：喂，
      阿龍喔；Ｂ：哦，親愛的嗎，怎樣；Ａ：我是不是差你三
      千；Ｂ：對啊；Ａ：我阿姨追得我媽媽都知道了，把我的
      提款卡都收起來，不給我用，我要過一陣子才能給你；Ｂ
      ：沒關係啦」各一份在卷可佐（見警卷第二十、二四頁）
      ，是被告上開自白，核與事實相符，堪以採信。本件事證
      已臻明確，被告犯行洵堪認定，自應依法論科。
  二、按毒品危害防制條例所處罰之「販賣」毒品罪，所著重者
      為在主觀上有藉以牟利之惡性，及對毒品之擴散具有較有
      償或無償轉讓行為更嚴重之危害性，被告「營利」之意圖
      係從客觀之社會環境、情況及證人、物證等資料，依據證
      據法則綜合研判認定。又一般民眾普遍認知海洛因等毒品
      之非法交易，政府一向查禁森嚴，且科以重罰不容寬貸，
      衡諸常情，倘非有利可圖，絕無平白甘冒被嚴查重罰高度
      風險之理，從而，舉凡其有償交易，除足反證其確另基於
      某種非圖利本意之關係外，通常尚難因無法查悉其販入價
      額作為是否高價賣出之比較，諉無營利之意思，阻卻販賣
      犯行之追訴（最高法院九十五年度台上字第三０一號判決
      意旨參照）。查被告於本院審理時供稱：「（問：九十六
      年七月一日以五百元代價販賣一包海洛因給詹增凱，你買
      進的價格為何？）我向別人進貨，已經分裝好了，有分一
      包五百的，也有分一包一千的，我去買一萬元可以賺三包
      約三千元的利潤；（問：九十七年七月五日賣給盧怡君的
      情形是否相同？）是的，我去買一萬元可以賺三包約三千
      元的利潤；（問：是否指販賣可以賺三成的利潤？）是的
      」等語在卷（見本院卷第四五頁），則以其買入之數量、
      價格計算，其先後各以每一小包五百元、三千元之價格，
      販出第一級毒品海洛因各一包予證人詹增凱、盧怡如，將
      各獲利一百五十元、九百元。是被告先後販賣第一級毒品
      海洛因予證人詹增凱、盧怡如，主觀上顯有從中賺取買賣
      價差牟利之意圖，亦堪認定。
  三、核被告所為，均係犯毒品危害防制條例第四條第一項之販
      賣第一級毒品罪。其販賣第一級毒品海洛因前持有毒品之
      低度行為，為其販賣毒品之高度行為所吸收，不另論罪。
      被告先後二次販賣第一級毒品海洛因之各罪間，犯意各別
      ，行為互殊，應予分論併罰。查犯毒品危害防制條例第四
      條第一項之販賣第一級毒品罪，不分犯罪情節輕重，概處
      以法定刑死刑或無期徒刑，難免輕重失衡，倘有情輕法重
      情形，於裁判時自得適用刑法第五十九條酌量減輕其刑，
      以避免過嚴之刑罰（司法院大法官解釋釋字第二六三號解
      釋意旨參照）。查被告因一時貪念而販賣第一級毒品海洛
      因致罹重典，然其販賣之對象及次數，僅二人合計二次，
      並非眾多，且所得金額僅三千五百元亦非鉅額，期間亦非
      長期，僅為零星之小額交易，不若專門大量走私進口或長
      期販賣毒品之「大盤」、「中盤」以販毒維生之毒梟惡性
      之重大，衡以毒品危害防制條例第四條第一項規定之法定
      最低本刑為無期徒刑，觀諸被告上開犯罪情狀，在客觀上
      足以引起一般之同情，認為確可憫恕，且即予宣告法定最
      低度之刑，猶嫌過重，爰依刑法第五十九條規定減輕其刑
      。爰審酌被告因染有施用毒品惡習，為籌措購毒財源，竟
      販賣第一級毒品海洛因供他人施用，戕害他人身體健康，
      兼衡其販賣對象為二人、販賣次數為二次、販賣期間非長
      、販毒所得為三千五百元、犯罪後坦承犯行，尚有悔意等
      一切情狀，各量處如主文所示之刑，並定其應執行之刑。
  四、按刑罰法令關於沒收之規定，兼採職權沒收主義與義務沒
      收主義；職權沒收，係指法院就屬於被告所有，供犯罪所
      用、預備用或因犯罪所得之物，仍得本於職權斟酌是否宣
      告沒收，例如刑法第三十八條第一項第二款、第三款、第
      三項前段等規定屬之；義務沒收，則又可分為絕對義務沒
      收與相對義務沒收，前者指凡法條有：「不問屬於犯人與
      否，沒收之」之特別規定者屬之，法院就此等物品是否宣
      告沒收，無斟酌餘地，除已證明滅失者外，不問屬於犯人
      與否或有無查扣，均應宣告沒收，例如刑法第三十八條第
      一項第一款、第二項、第二百條、第二百零五條、第二百
      零九條、第二百十九條、第二百六十六條第二項、毒品危
      害防制條例第十八條第一項前段等規定屬之；後者指供犯
      罪所用、預備用或因犯罪所得，以屬於被告所有者為限，
      始應予以沒收，例如毒品危害防制條例第十九條第一項（
      最高法院九十六年度台上三六０七號判決意旨參照）。查
      未扣案行動電話一支（含SIM卡一張、門號0000000000號
      ），係被告所有且供本件販賣第一級毒品海洛因所用之物
      ，業據被告供述在卷，且無證據證明業已滅失，揆諸前揭
      判決意旨，爰依毒品危害防制條例第十九條第一項規定宣
      告沒收。又按毒品危害防制條例第十九條第一項規定，係
      採義務沒收主義，故販賣毒品所得金錢，如能認定確係販
      賣毒品所得款項，應宣告沒收，不以當場搜獲扣押者為限
      ，但因其並無「不問屬於犯人與否，沒收之」之特別規定
      ，自仍以沒收物屬於犯人所有者為限，始得依該規定予以
      沒收。而上開規定所稱「追徵其價額」者，必限於所沒收
      之物，為金錢以外其他財物而無法沒收時，始應追徵其價
      額，使其繳納與原物相當價額。如所得財物為金錢而無法
      沒收時，應以其財產抵償之，而不發生追徵價額問題（最
      高法院九十三年度台上字第一二一八、二六七○、二七四
      三號判決意旨參照）。查被告各以五百、三千元價格，販
      賣第一級毒品海洛因一包予證人詹增凱、盧怡如各一次，
      其販毒所得合計為三千五百元，揆諸前揭判決意旨，被告
      上開販毒所得三千五百元雖未經扣案，仍應宣告沒收，如
      全部或一部不能沒收時，應以其財產抵償之。
據上論斷，應依刑事訴訟法第二百九十九條第一項前段，毒品危
害防制條例第四條第一項、第十九條第一項，刑法第十一條前段
第五十九條、第五十一條第五款，判決如主文。
本案經檢察官丙○○到庭執行職務。
中    華    民    國    97    年    4     月    30    日
                  刑事第三庭    審判長法  官    鄧希賢
                                      法  官    包梅真
                                      法  官    張銘晃
以上正本證明與原本無異
如不服本判決應於送達後10日內向本院提出上訴狀
                                      書記官    韓若玉
中    華    民    國    97    年    4     月    30    日
附錄本案論罪科刑法條全文
毒品危害防制條例第4條：
製造、運輸、販賣第一級毒品者，處死刑或無期徒刑；處無期徒
刑者，得併科新臺幣1千萬元以下罰金。
製造、運輸、販賣第二級毒品者，處無期徒刑或7年以上有期徒
刑，得併科新臺幣7百萬元以下罰金。
製造、運輸、販賣第三級毒品者，處5年以上有期徒刑，得併科
新臺幣5百萬元以下罰金。製造、運輸、販賣第四級毒品者，處3
年以上10年以下有期徒刑，得併科新臺幣3百萬元以下罰金。
製造、運輸、販賣專供製造或施用毒品之器具者，處1年以上7年
以下有期徒刑，得併科新臺幣1百萬元以下罰金。
前五項之未遂犯罰之。


司法院資訊處製作；財團法人民間司法改革基金會備份。
